【裁判字號】    90,附民,145
【裁判日期】    900504
【裁判案由】    詐欺等
【裁判全文】
臺灣高雄地方法院刑事附帶民事訴訟判決              九十年度附民字第一四五號
    原      告  甲○○
    訴訟代理人  吳惠玲律師
    被      告  乙○○
    訴訟代理人  王銀村律師
右列被告因八十九年度易字第九三七號案件，經原告提起附帶民事訴訟，請求損害賠
償，本院判決如左：
    主  文
原告之訴及其假執行之聲請，均駁回。
    事  實
甲、原告方面
   一、聲明：被告應給付原告新台幣（下同）一百二十一萬六千元，原告願供擔保
       ，請准宣告假執行。
   二、陳述：
    （一）坐落於高雄縣美濃鎮○○段第一二四四之一號土地，所有權原登記為被告
          之父溫阿朱所有，於民國四十七年六月間，因原告及溫阿朱之母溫陳日妹
          分析家產，將上開系爭土地分予原告，嗣因土地重劃分割後，原告已取得
          地政機關所核發上開系爭土地之新土地所有權狀，詎被告之父溫阿朱於七
          十三年十二月十二日死亡，被告本負有協同原告辦理繼承登記後併辦理土
          地所有權移轉登記之義務，惟其卻無視於上開系爭土地已分予原告及原告
          已取得占有系爭土地重劃分割後之新土地所有權狀之事實，施用詐術，故
          意提出已作廢之高雄縣美濃鎮○○段第一二四四號之土地所有權狀，向地
          政機關申請辦理繼承登記，利用地政機關之錯誤，以取得地政機關因錯誤
          所核發已辦理登記之系爭土地所有權狀，究其行為除處犯刑法詐欺取財等
          罪名，經台灣高雄地方法院檢察署檢察官提起公訴在案（八十八年度偵字
          第一七一五八號）外，並已侵害原告占有上開系爭土地所有權狀之利益。
    （二）按因故意或過失，不法侵害他人之權利者，負損害賠償責任，又損害賠償
          ，除法律另有規定或契約另有訂定外，應以填補債權人所受損害及所失利
          益為限。依通常情形，或依已定之計劃、設備或其他特別情事，可得預期
          之利益，視為所失利益，民法第一百八十四條第一項前段及第二百十六條
          分別定有明文。原告占有上開系爭土地之合法所有權狀，本為表彰原告對
          系爭土地具有一定之財產上利益，被告施用詐術利用地政機關之錯誤，取
          得已辦理登記之新土地所有權狀，顯已侵害原告占有原合法土地所有權狀
          之財產上利益，而上開利益，如以系爭土地之公告土地現值一平方公尺一
          千六百元，總面積七六Ｏ平方公尺計算，則原告共計受有一百二十一萬六
          千元之所失利益，爰依前述法條及刑事訴訟法第四百八十七條規定，請求
          被告依法負損害賠償責任。
   三、證據：提出土地登記謄本一紙為證。
二、被告方面：
   一、聲明：如主文所示，並聲明願供擔保，請准宣告免為假執行。
   二、陳述：引用本件刑事訴訟案件（八十九年度易字第九三七號）卷內之辯護意
       旨狀，並抗辯被告無詐欺取財犯行，原告提起本件刑事附帶民事訴訟請求損
       害賠償，自有未合，另原告所提出之土地所有權狀，僅為土地所有權之證明
       文件，並非有價證券，其並不等於土地本身之價值，原告卻以土地公告現值
       及土地之總面積，計算該土地所有權狀被侵害之損失額而請求損害賠償，亦
       有不當。
    理  由
一、按刑事訴訟諭知無罪，免訴或不受理之判決者，對於附帶民事訴訟部份應以判決
    駁回原告之訴，刑事訴訟法第五百零三條第一項前段定有明文。
二、本件被告被訴詐欺取財一案，業經本院以八十九年度易字第九三七號刑事判決諭
    知被告無罪在案，依據首揭說明，原告之訴，自應予以駁回，其假執行聲請，亦
    失所附麗，應一併駁回。
據上論斷，應依刑事訴訟法第五百零三條第一項前段，判決如主文。
中    華    民    國      九十      年          五      月      四      日
                                      臺灣高雄地方法院刑事第三庭
                                              審判長法  官    宋  明  中
                                                    法  官    葉  啟  洲
                                                    法  官    呂  憲  雄
右為正本，係照原本作成，證明與原本無異。
如不服本判決，非對於刑事判決有上訴時，不得上訴，並應於送達後十日內，向本院
提出上訴狀。
                                                    書記官    許  麗  珠
中    華    民    國      九十      年          五      月      四      日


司法院資訊處製作；財團法人民間司法改革基金會備份。
